【裁判字號】    97,易緝,18
【裁判日期】    970723
【裁判案由】    詐欺
【裁判全文】
臺灣彰化地方法院刑事判決              97年度易緝字第18號
公  訴  人  臺灣彰化地方法院檢察署檢察官
被      告  甲○○
                      號
上列被告因詐欺案件，經檢察官提起公訴（96年度偵字第7156號
），本院依簡式審判程序判決如下：
    主  文
甲○○幫助意圖為自己不法之所有，以詐術使人將本人之物交付
，處有期徒刑肆月，減為有期徒刑貳月，如易科罰金，以新臺幣
壹仟元折算壹日；又幫助意圖為自己不法之所有，以詐術使人將
本人之物交付，處有期徒刑伍月，減為有期徒刑貳月拾伍日，如
易科罰金，以新臺幣壹仟元折算壹日。應執行有期徒刑肆月，如
易科罰金，以新臺幣壹仟元折算壹日。
    事  實
一、甲○○明知個人之帳戶關係自身信用，具有一身專屬性質，
    在金融機構開立帳戶並無特殊條件限制，一般人均係使用自
    己之帳戶，使用他人之帳戶常與財產犯罪密切相關，而可預
    見收取帳戶之目的在於隱匿真實身分，以供他人進行詐欺取
    財犯罪所用，仍基於幫助詐欺取財之故意，(1)先於95年8月
    間（起訴書誤載為94年8月17日），在彰化市○○路某處，
    透過林景銘（已另結）媒介，將其於94年8月17日在國泰世
    華銀行彰化分行所申辦、帳號：000000000000號之帳戶存摺
    及金融卡、密碼等物，以新臺幣（下同）3000元之代價，販
    賣給真實姓名年籍不詳綽號「阿義」之成年男子，「阿義」
    取得上開金融卡等物後，即交由詐騙集團使用；嗣於95年11
    月初（同月6日以前），李玫玫接獲詐騙電話，對方佯稱可
    貸辦信用貸款，惟需先繳納保證金等語，致使李玫玫陷於錯
    誤，而依指示於95年11月9日匯款60000元至上開甲○○所申
    辦之國泰世華銀行彰化分行帳戶內。(2)另於95年12月13日，
    在第一商業銀行和美分行附近，又透過林景銘上開媒介，將
    其當日在第一商業銀行和美分行申辦之帳號00000000000號
    帳戶存摺及金融卡、密碼等物，以3000元之代價，販賣給「
    阿義」之男子，「阿義」取得前述金融卡後，即將該金融卡
    交由詐騙集團使用；嗣於95年12月19日，乙○○○接獲詐騙
    電話，對方佯稱中獎，惟需先繳納保證金等語，致使乙○○
    ○陷於錯誤，而依指示匯款90 000元至甲○○上開第一銀行
    和美分行帳戶內。上開匯款金額旋即遭該詐欺犯罪集團提領
    一空。嗣經警循線查獲，始知上情。
二、案經彰化縣警察局和美分局報請臺灣彰化地方法院檢察署檢
    察官偵查起訴。
    理    由
一、被告於準備程式中，先就前揭犯罪事實為有罪之陳述，且所
    犯係死刑、無期徒刑、最輕本刑為3年以上有期徒刑以外之
    罪，經本院合議庭依刑事訴訟法第273條之1第1項之規定，
    裁定由受命法官獨任進行簡式審判程式，合先敘明。
二、訊據被告甲○○對於上開犯行認罪自白，核與證人即共同被
    告林景銘於偵查中結證經林景銘媒介而販賣上開帳戶之情節
    、證人即被害人李玫玫、乙○○○所證述遭詐欺之情節相符
    ，並有上開帳戶之申請書、交易明細、匯款憑證附卷可稽，
    被告甲○○上開犯行洵堪認定。至被告甲○○雖稱：其上開
    國泰世華銀行彰化分行帳戶，係在94年8月17日申辦後隨即
    賣出云云，但證人即共同被告林景銘堅稱係在95年8月間媒
    介其販賣帳戶等語，經查：此部分被害人李玫玫係於95年11
    月6日起接獲詐騙電話、於該月9日匯款至上開甲○○所申辦
    之國泰世華銀行彰化分行帳戶內，即上開帳戶遭詐騙集團利
    用係在95年11月間，衡情當不至於在1年多以前之94年8月間
    ，即已遭詐騙集團購入，被告甲○○於本院審理時亦稱：已
    忘記何時賣出等語，應以證人即共同被告林景銘此部分所述
    在95年8月間媒介其販賣帳戶等情，較為可採，本院爰認定
    被告甲○○係在95年8月間透過共同被告林景銘媒介其販賣
    此部分帳戶。
三、查阿義等不詳姓名成年人等人基於為自己不法所有之犯意，
    分別以詐術使被害人李玫玫、乙○○○陷於錯誤，而分別交
    付財物，渠等均係犯刑法第339條第1項詐欺取財罪。又按刑
    法上之幫助犯，係指以幫助之意思，對於正犯資以助力，而
    未參與實施犯罪之行為者而言（最高法院49年臺上字第77號
    判例參照），被告甲○○提供上開帳戶之存摺、提款卡、密
    碼等物予「阿義」等人，供渠等為詐欺取財之工具，顯係基
    於幫助他人詐欺取財之犯意為之，且其提供帳戶予他人之行
    為係屬刑法詐欺取財罪構成要件以外之行為，其既以幫助他
    人犯罪之意思而參與犯罪構成要件以外之行為，依上開說明
    ，應認其所為係幫助犯而非正犯行為。
四、核被告甲○○所為，均係犯刑法第30條第1項、第339條第1
    項幫助詐欺取財罪。被告甲○○先後2次幫助詐欺取財犯行
    ，其犯意各別，行為互異，應分論併罰。被告甲○○各係幫
    助他人詐欺取財，屬幫助犯，已如前述，爰各依刑法第30條
    第2項規定，減輕其刑。
五、爰審酌被告甲○○任意提供自己所開立之帳戶予不法份子使
    用，且該提供帳戶之行為非惟幫助詐騙者遂行詐財目的，同
    時減少詐欺者遭查獲之風險，愈使其肆無忌憚，加深犯罪之
    猖獗，致使社會經濟遭受重大危害，又未與被害人和解賠償
    損害，及其犯罪動機、智識程度、犯後坦承犯行等一切情狀
    ，各量處如主文所示之刑；另其上開犯行均在96年4月24日
    以前，爰各依中華民國九十六年罪犯減刑條例分別減刑如主
    文所示，及各諭知易科罰金折算之標準，並定其應執行之刑
    ，及諭知易科罰金之折算標準。
據上論斷，應依刑事訴訟法第299條第1項前段條，刑法第30條第
2項、第339條第1項、第41條第1項前段、第51條第5款，刑法施
行法第1條之1，中華民國九十六年罪犯減刑條例第2條第1項第3
款、第7條、第9條、第10條第1項，判決如主文。
本案經檢察官余建國到庭執行職務。
中    華    民    國    97    年    7     月    23    日
                     刑事第五庭     法  官  余仕明
以上正本證明與原本無異。
如不服本判決，應於判決送達後10日內，向本院提出上訴書狀，
上訴書狀應「敘述具體上訴理由」，並按他造當事人之人數附繕
本。「切勿逕送上級法院」。
中    華    民    國    97    年    7     月    23    日
                                    書記官  黃幼華
附錄本案論罪科刑法條全文：
中華民國刑法第339條（普通詐欺罪）
意圖為自己或第三人不法之所有，以詐術使人將本人或第三人之
物交付者，處 5 年以下有期徒刑、拘役或科或併科 1 千元以下
罰金。
以前項方法得財產上不法之利益或使第三人得之者，亦同。
前二項之未遂犯罰之。


司法院資訊處製作；財團法人民間司法改革基金會備份。
